【裁判字號】    96,簡上,479
【裁判日期】    970221
【裁判案由】    傷害
【裁判全文】
臺灣臺北地方法院刑事判決             96年度簡上字第479號
上  訴  人
即  被  告  丙○○
上列上訴人即被告因傷害案件，不服本院96年度簡字第3794號，
中華民國96年11月27日第一審判決（聲請簡易判決處刑案號：臺
灣臺北地方法院檢察署96年度偵字第17340號）提起上訴，本院
管轄之第二審合議庭判決如下：
    主  文
上訴駁回。
    事  實
一、丙○○於民國九十六年七月七日下午十時四十五分許，至臺
    北縣石碇鄉隆盛村八分寮一三號乙○○住處，因細故與乙○○發生爭執而互相扭打拉扯，其間，丙○○之手部刮擦到乙○○之鼻樑，致乙○○受有鼻部擦傷併紅腫之傷害。
二、案經乙○○訴由臺北縣政府警察局新店分局報告臺灣臺北地
    方法院檢察署檢察官偵查聲請簡易判決處刑。
    理  由
一、訊據被告丙○○固坦承於前揭時地與證人即告訴人乙○○（
    下逕稱其名）拉扯，核與證人即到場處理之臺北縣政府警察
    局新店分局楓子林派出所（下逕稱本案派出所）所長甲○○
    、乙○○證述情節相符（本院卷參照），足以擔保被告前揭
    任意自白與事實相符。惟被告矢口否認有何傷害犯行，辯稱
    ：是乙○○出言挑釁，且先衝向伊，才會發生拉扯，後來伊
    妹妹闕淑能前來勸架，伊要推乙○○，手指甲才不小心擦到
    乙○○，不是蓄意要傷害乙○○，且乙○○提出之診斷證明
    書上寫鼻部擦傷併紅腫是不對的，當時只有擦傷，沒有紅腫
    云云。經查，甲○○證稱：「當天被告到我們派出所請求協
    助她去探視她的姪兒，我帶著被告還有其妹妹、弟弟一起到
    告訴人家裡去，．．．，告訴人問我來意，我回答她說被告
    要來看她的姪兒，告訴人說被告姪兒不在這裡，兩方面就有
    開始爭吵，．．．，雙方都以言語刺激對方，被告一時忍不
    住，就衝上去，被告與告訴人即發生扭打，拉扯之際，我與
    被告之妹妹、弟弟都上前制止二人，制止完畢之後，我發現
    告訴人鼻子有受傷，用肉眼即看出鼻樑上有一條血痕、傷痕
    ，當時告訴人隨即說要提出告訴，我們就請她們二人到派出
    所，到派出所以後我對乙○○受傷部分照片存證，拍完照後
    乙○○說身體不舒服，我們請她自行到醫院作治療。乙○○
    提出告訴，我們就函送案子到地檢署。」、「（問：你確認
    在案發現場由你們制止被告與告訴人拉扯後隨即看到告訴人
    鼻樑附近出現血痕？）答：是的。」、「（問：當你們抵達
    告訴人住家而第一眼看到告訴人時，有無注意到告訴人鼻樑
    是否有何傷痕存在？）答：當時都沒有傷痕。」、「（問：
    你是否確認傷痕是在拉扯後才出現？）答：確認。」、「（
    問：這四幀照片【指乙○○受傷情形之照片，下稱本案採證
    照片】所示，告訴人鼻樑所出現的血痕是否與你在案發現場
    第一次見到的告訴人鼻樑上血痕相同，或是有什麼差別？）
    答：是相同。都一樣。」、「（問：【被告與乙○○】衝突
    的時間多久？）答：應該不到一分鐘，我看三十秒也不到。
    告訴人在屋內，被告在屋外，差不多二十秒到三十秒之間。
    我們在衝突發生就有上前勸架，但是一直拉不開，所以二十
    秒至三十秒間才排解。」、「（問：所以當你們上前勸架時
    ，雙方確有不聽勸架而繼續拉扯的行為存在？）答：我制止
    她們二人說是來處理事情，但是她們不知道有沒有聽到我們
    的勸解，但是我們確實是由我和被告妹妹、弟弟一起協力將
    雙方分開使他們停下。」（本院卷參照），足證被告與乙○○因宿怨互有不滿，在言語衝突後，盛怒之下彼此扭打拉扯
    ，經在場之被告弟、妹及訓練有素警員阻擋，尚無法及時分
    開，被告對於乙○○之肢體動作，顯係基於傷害故意為之，
    縱使乙○○鼻樑上之傷害，乃在被告之妹分開被告、乙○○
    二人時，被告出手推乙○○所劃到，亦屬被告整體傷害行為
    之一部，而非過失所致，毋論由何人先出手，均與正當防衛
    無涉，不足以解免被告應負之傷害罪責。被告辯稱是乙○○
    先挑釁並衝向伊，且伊是不小心劃到乙○○鼻樑，絕非故意
    云云，不足採信。次查，乙○○在本案衝突前，鼻樑並未受
    傷，而乙○○發現受傷後，立即由甲○○帶同至本案派出所
    報案，並經甲○○拍照存證等情，經甲○○證述綦詳，並有
    本案採證照片四幀可稽（偵查卷第一七、一八頁參照），可
    知乙○○鼻樑上所受之傷，確為被告所造成，無事後加工之
    情事。而乙○○所受傷害，經醫師診斷，乃「鼻部擦傷二乘
    零點二公分、二乘零點一公分，併紅腫」，此有臺北市立萬
    芳醫院－委託財團法人私立臺北醫學大學辦理出具之九十六
    年七月八日萬甲字第一一三○一號甲種診斷證明書一紙可考
    （偵查卷第一六頁參照），核該診斷證明書上所載「紅腫」
    ，參酌本案採證照片，無非指受擦傷部位的周邊組織發生之
    紅腫現象，屬於被告傷害行為結果之一部，被告辯稱只有造
    成乙○○擦傷，而未造成紅腫云云，容有誤會。據上，本案
    事證明確，被告所辯非可採憑。
二、核被告所為，係犯刑法二百七十七條第一項之傷害罪。原審
    依刑事訴訟法第四百四十九條第一項前段、第三項、第四百
    五十四條第二項，刑法第二百七十七條第一項、第四十二條
    第三項前段，刑法施行法第一條之一，量處被告罰金新臺幣
    三千元，如易服勞役，以新臺幣一千元折算一日，其認事用
    法均無不當，量刑亦稱妥適，被告仍執前詞，指摘原判決不
    當，為無理由，應予駁回。
據上論斷，應依刑事訴訟法第四百五十五條之一第三項、第三百
六十八條，判決如主文。
本案經檢察官楊智綸到庭執行職務。
中    華    民    國    97    年    2    月    21     日
                  刑事第十庭審判長法  官  林春鈴
                                  法  官  呂煜仁
                                  法  官  姚念慈
以上正本證明與原本無異。
不得上訴。
                                  書記官  劉芸珊
中    華    民    國    97    年    2    月    21     日
附錄本案論罪科刑法條全文
中華民國刑法第二百七十七條第一項
傷害人之身體或健康者，處三年以下有期徒刑、拘役或一千元以
下罰金。


司法院資訊處製作；財團法人民間司法改革基金會備份。
